臺灣臺南地方法院民事判決
110年度訴字第411號
原      告  湯哲銘  
被      告  陳新福  

訴訟代理人  黃厚誠律師
            莊承融律師
上列當事人間請求侵權行為損害賠償事件，經本院於民國110年1
0月26日言詞辯論終結，判決如下：
    主  文
被告應給付原告新臺幣貳拾萬元，及自民國一一０年三月十八日
起至清償日止，按週年利率百分之五計算之利息。
原告其餘之訴駁回。
訴訟費用由被告負擔百分之八，餘由原告負擔。
本判決原告勝訴部分得假執行。但被告以新臺幣貳拾萬元為原告
預供擔保後，得免為假執行。
原告其餘假執行之聲請駁回。
    事實及理由
一、原告起訴主張：原告與訴外人甲○○於民國107年12月28日 結
    婚，為夫妻關係。甲○○與被告原本同時任職於宜伸企業有限
    公司，甲○○擔任作業員，被告則擔任組長，為甲○○之職務上
    主管。被告明知甲○○為有配偶之人，竟利用職 務上之便，
    與甲○○發展出超乎朋友之不正常關係。原告於 110年1月初
    時，自甲○○之通訊軟體對話記錄中，發現被告與甲○○之互動
    顯有曖昧後，不僅曾以通訊軟體Line婉轉 提醒被告切勿有
    逾矩之行為，被告亦回覆表示「我懂您的 意思」外 ，亦曾
    私下要求甲○○應注意男女互動應謹守之 底線。詎料被告、
    甲○○於接獲上開通知、勸告後竟仍不 思收斂，旋於同年1月
    7日、1月16日、1月23日、1月30日、2 月7日、2月8日、2月
    10日、2月12日發生多次性行為。原告 發現甲○○之出入情形
    及行為有異後，多次加以質問，甲 ○○遂坦承與被告確有曖
    昧情事及多次發生性行為，並將 手機行事曆與對話記錄，
    主動交給原告檢視，原告因此發 現2人之姦情。在此之前，
    原告已至少2次提醒甚至警告甲 ○○，千萬不要做出傷害家庭
    之事，但甲○○、被告卻置 若罔聞，終至發生多次性行為。
    被告、甲○○之上開行為 ，明顯出於故意，而不法侵害原告
    基於配偶關係之身分法 益，且其情節確屬重大，致原告身
    心飽受煎熬、精神上受 有極度痛苦。夫妻間本應謹守道德
    界線，互負忠貞義務，此 不僅係倫常之理，亦係維繫婚姻
    和諧所必要。倘夫妻一方於婚姻關係存續中與異性友人過當
    交往，甚至有嚴重違反夫 妻情感或逾越夫妻忠貞義務界限
    之行為，自足令雙方之婚 姻難以繼續維繫。被告明知甲○○
    為有配偶之人，且已接 獲甲○○之配偶即原告之提醒，在原
    告與甲○○之婚姻關 係仍存續時，不僅於言語及互動中，明
    顯逾越普通異性朋 友之正常交往範圍，更多次發生性行為
    ，造成原告與甲○○家庭共同生活之親密關係與互信基礎，遭
    受嚴重破壞，亦有妨害原告與甲○○之婚姻關係存續之可能，
    致原告因此受 有精神上痛苦，故原告自得依民法第184條第
    1項、第195條規定，請求被告賠償非財產上損害。並聲明：
    ㈠被告應給付 原告新臺幣(下同) 2,400,000元，及自起訴狀
    繕本送達之翌日起至清償日止，按年息百分之5計算之利息 
    。㈡原告願供擔保，請准予宣告假執行。㈢訴訟費用由被告負
    擔。
二、被告之陳述及答辯：被告否認原告起訴狀主張被告與訴外人
    甲○○間有逾越一般男女社交分際之逾矩行為，不法侵害原 
    告基於配偶關係之身分法益而情節重大。起訴狀原證2之對
    話紀錄為可修改之文字檔，被告否認原證2對話紀錄之形式 
    上真正。縱使為真，細譯原告起訴狀所載之事實理由，僅 
    泛稱 ：「被告丙○○明知訴外人甲○○為有配偶之人，竟利用
    職務上之便，與甲○○發展出超乎朋友之不正常關係(原證2)…
    」，並未明確舉出原證2之對話紀錄内究有何處可供認定為
    被告與甲○○間已有超乎朋友之不正常關係。原證2全部内容
    至多僅能證明被告與甲○○要好如同兄弟、閨蜜之朋友關係，
    然已婚之人如何與異性或同性相處，包括Line對話，應仍屬
    個人人格自由不受約制之範疇，猶如配偶喜歡、愛慕某偶像
    明星，在未實際付出實際行動時，縱然有此想法，法律亦難
    以此評價侵害配偶權。且觀原告指稱被告與甲○○發生性行為
    之期日之對話紀錄，其内容仍屬一般朋友間對話，全無如同
    原告所述之情，原告僅憑上開對話紀錄，隨意指摘上開期日
    為被告與訴外人甲○○發生性行為之日期，無足憑採。原告所
    提原證3之對話紀錄，亦僅能說明原告發現被告與甲○○為異
    性朋友，完全未提及被告有任何侵害原告配偶權之情，被告
    回答稱：「我懂您的意思。」，無可認被告顯無破壞原告婚
    姻之意，非謂被告回答原告即得作為對被告不利之認定依據
    。原告所提原證4之甲○○手機行事曆，其110年1月内容記載
    「懷孕機率：低；有保護措施，1次」；110年2月内容記載
    「懷孕機率：低；有保護措施，1次」，似想證明甲○○確有
    與被告發生性行為，惟手機行事曆之内容並非不可事後修改
    ，且110年2月之内容上另有以原子筆記載之「北海3次」，
    原告既自稱係手機截圖，然為何又存有手寫之字跡？是原告
    所提之證據形式上存有諸多矛盾之處，故被告否認原證4手
    機行事曆形式上之真正。縱其内容屬實，是原告何能單憑手
    機行事曆之記載而證明被告與甲○○發生性行為？原告就上述
    證據恣意論斷，自難以此為對被告不利之認定依據。被告與
    甲○○雙方僅止於同事、朋友關係正常互動，或有聊天談心、
    抒發之情，但無任何肢體接觸或發生親密關係，參酌現今社
    會風氣非封閉保守，縱甲○○向被告表達與原告感情不佳，或
    表達個人情感意向，亦僅屬甲○○個人内心想法，並不足以構
    成侵害原告之配偶權而情節重大，原告何能指稱被告單純與
    甲○○朋友間關心往來，即屬侵害原告之配偶權？是原告對被
    告其請求賠償2,400,000之精神慰撫金，實屬無由。並聲明
    ：㈠原告之訴及假執行之聲請均驳回。㈡訴訟費用由原告負擔
    。㈢如受不利之判決，被告願供擔保請准免為假執行。
三、得心證之理由：
(一)按因故意或過失，不法侵害他人之權利者，負損害賠償責任
    。故意以背於善良風俗之方法，加損害於他人者亦同。不法
    侵害他人之身體、健康、名譽、自由、信用、隱私、貞操，
    或不法侵害其他人格法益而情節重大者，被害人雖非財產上
    之損害，亦得請求賠償相當之金額。前開規定，於不法侵害
    他人基於父、母、子、女或配偶關係之身份法益而情節重大
    者，準用之，民法第184條第1項、第195條第1項前段、第3
    項分別定有明文。又婚姻係以夫妻之共同生活為其目的，配
    偶應互相協力保持其共同生活之圓滿安全及幸福，而夫妻互
    守誠實，係為確保其共同生活之圓滿安全及幸福之必要條件
    ，故應解為配偶因婚姻契約而互負誠實之義務，配偶之一方
    行為不誠實，破壞共同生活之圓滿安全及幸福者，即為違反
    因婚姻契約之義務而侵害他方之權利。是以所謂配偶權，指
    配偶間因婚姻而成立以互負誠實義務為內容之權利。職是，
    如明知為他人配偶卻故與之交往，其互動方式依社會一般觀
    念，已足以動搖婚姻關係所重應協力保持共同生活圓滿安全
    幸福之忠實目的時，不得謂非有以違背善良風俗之方法，加
    損害於他人之故意，茍配偶確因此受財產上及非財產上之損
    害，自亦得依法請求賠償。又按當事人主張有利於己之事實
    者，就其事實有舉證之責任，民事訴訟法第277條前段定有
    明文。主張對其有利事實之當事人，須就此項利己事實負舉
    證責任，如其對於自己主張之事實已盡證明之責後，對造對
    其主張，如抗辯其不實並提出反對之主張者，亦應負證明之
    責，此為舉證責任分擔之原則。又當事人就上揭利己之待證
    事實，苟能證明在經驗法則或論理法則上，足以推認該待證
    事實存在之間接事實，即無不可，非以直接證明該待證事實
    為必要。各當事人就其所主張有利於己之事實，均應負舉證
    之責，故一方已有適當之證明者，相對人欲否認其主張，即
    不得不更舉反證。
(二)查：
　⒈原告主張被告於其與甲○○婚姻關係中侵害其配偶權，並提出
    戶籍謄本、通訊軟體對話紀錄、手機APP行事曆截圖等件為
    證。被告否認上情，並以前詞為辯。原告聲請證人甲○○到庭
    結證：『(原告是你的配偶？結婚多久？)是我配偶，結婚4-5
    年了。(你剛剛說被告曾經是妳上司，是何時？)去年12月7
    號進宜伸企業社工廠的時候，直到今年2月。(你在進宜伸企
    業社之前，是否認識被告？)不認識。(你和被告認識之後，
    是否有發生性關係？)有。我從今年1月開始到2月。(有幾次
    ？)7-8次。(地點在何處？)都是在臺南的北海旅館，還有被
    告的家裡也有1-2次。(這是否是妳的對話紀錄？如是，是和
    何人的對話？〈提示原證二對話紀錄〉是我對話，和被告的對
    話。(上面的「夫」是何人？)是被告，「蓁」是我，那是我
    之前改名字，但沒有登記。(該行事曆的照片有無看過？〈提
    示原證四〉)是我自己做的。(是妳那隻手機做的？)我的舊手
    機，因為我有換手機，但資料有移過來。手機號碼是000000
    0000。(上開行事曆有記載1月7號有紅色框框是何意？)是第
    一次跟被告發生性行為的時間。是一個保護措施。(下面有
    備註懷孕機率：低，是何意？)這是紀錄月經週期的APP，所
    以會有受孕高低的紀錄出來。(上面有記載保護措施一次，
    是何意？)是我自己做紀錄的，就是有發生一次性行為，有
    做保護措施，就是有戴保險套。【證人當庭庭呈手機內上開
    行事曆畫面交予法官閱覽，法官當庭勘驗證人提出的手機，
    勘驗結果：手機呈現畫面是行事曆的畫面，其中框列7號的
    畫面，內容與原證四均相同，另框列8號的畫面除無本院卷
    內第203頁手寫部分外，其餘內容均相符，交兩造閱覽後發
    還】(該對話紀錄是妳的嗎？〈提示原證五本院卷第239-245
    頁〉)是。阿牛牛是我豆花店的同事。(該內容記載都是妳說
    的？)是。(你平常的手機螢幕是否有上鎖？)有密碼。(原告
    可以隨時解鎖嗎？)原告知道我密碼。(就你所知是否可以隨
    時查看你LINE對話紀錄？)他有在看。但不確定何時開始看
    。(剛才提示原證二對話紀錄，該份資料原告如何取得？)用
    我的手機轉載到他的手機。(是在何種情況下轉載？)我也不
    確定原告何時做的。(是你主動把手機交給原告做轉載的？)
    我也不知道。不是我主動的。(剛才原證四APP，你在1月7號
    有記載保護措施，是何時記載？)當天。(為何會想要記載？
    )就單純想記載，沒有別的用意。(原告如何取得該原證四資
    料？)從我手機攫取圖片畫面過去的。(上面在2月3號有手寫
    字跡的部分，是何人寫的？〈提示原證四第2頁〉）原告寫的
    。(原告寫的用意？)我也不知道，只想紀錄幾次。(你剛才
    說有跟被告發生性行為，第一次發生時是否有跟被告說你是
    有丈夫的？)被告他知道。(認識被告之前，你們夫妻關係如
    何？)夫妻一定都會有摩擦。(是否嚴重到要離婚？)無。(原
    證五原告又如何取得？)也是從我手機轉檔過去的然後列印
    出來。(原證二、四、五是否是同時轉載的？)不是，都是原
    告分次拿我手機轉載。(原證五所出現的阿牛牛真名？)女生
    ，但本名不知道，因為我們都叫她牛媽，大概30歲。【法官
    諭知請證人再次提示上開手機畫面】(你每次和被告發生性
    行為，都會在行事曆上面記載是否有保護措施和幾次？)是
    。【法官當庭勘驗證人庭呈手機，APP行事曆2021年1月7號
    、16號、1月23、30號「備註」畫面均出現「有保護措施1次
    」，2月7號「備註」畫面出現「有保護措施2次」，2月8號
    「備註」畫面出現「有保護措施」1次，2月10號「備註」畫
    面出現「有保護措施1 次」，2月12號畫面「備註」出現「
    有保護措施1次」】。(上開畫面都是妳紀錄？)是。(這些次
    數就是你和被告發生總次數？)是，都有記載到。沒有漏。(
    你是否有悔意？)有。(你是否認識乙○○？)認識，是我高中
    同學。(她是否知道你和被告發生性行為？)知道，我有跟她
    提到。(何時提到的？)大概1月中。(為何會跟她提到？)在
    學校聊天聊到。』等語(訴字卷第290-296頁)。
　⒉依上，證人甲○○明確證稱其與被告發生性關係之期間、次數
    、地點，且被告對於甲○○為有配偶之人亦知情。另證人甲○○
    對於原告提出之通訊軟體對話紀錄(甲○○與被告間、甲○○與
    友人阿牛牛間)、手機APP行事曆截圖之內容均已確認其真實
    性與意義；其中被告與甲○○之對話，可知其等間的聯絡互動
    甚為頻繁，亦不乏約遊、考慮當女友等內容，已足啟人疑竇
    。而甲○○有在其手機內的行事曆APP中記錄與被告發生性關
    係之習慣，除其證述明確外，並有前揭行事曆截圖附卷可考
    ；而經本院當庭勘驗證人甲○○之手機內行事曆，就其手機內
    行事曆APP紀錄之相關與被告發生性關係的資訊，亦經當庭
    甲○○確認在卷(訴字卷第292、295頁)。再者，證人甲○○亦曾
    向其友人阿牛牛(牛媽)提及其與被告發生性關係之事，除有
    甲○○證述如前外，並與卷附甲○○與阿牛牛之通訊軟體對話紀
    錄可以相互比對一致(訴字卷第239-245頁)。是可知證人甲○
    ○之上開證詞，並非一面孤詞，尚有其他卷內證述可資相為
    佐參。且按民事訴訟法關於訊問證人採具結制度（民事訴訟
    法第312條至第313條之1參照），其用意在擔保證言之真實
    性及憑信性，其作用在提高證人之責任心及警戒心，使為誠
    實之陳述，本件證人甲○○以證人身分於本院110年9月9日言
    詞辯論時具結作證，在負擔刑法第168條偽證罪處罰之心理
    壓力下，經訊問後，結證上情明確，且就重要事實情節與卷
    內證據資料相為一致；而該等證詞內容涉及婚外情之事，關
    乎個人隱私、感情、家庭及人格評價等各層面問題，甲○○猶
    執前詞以證，自陷於不利之地，無自我迴護之情，足認其證
    詞應屬可信。
　⒊綜上，原告主張被告於110年1、2月間多次與其配偶甲○○發生
    性關係等情，有其依據，並非虛妄。而被告之前揭答辯，尚
    不足以推翻原告主張之上開事實，是堪認原告之主張，信實
    可採。從而，被告之行為足以動搖原告與甲○○間婚姻關係互
    信互愛共同生活圓滿幸福之忠實目的，自屬不法侵害原告基
    於配偶關係之身分法益而情節重大，堪認原告受有精神上痛
    苦之損害，且此損害與被告前述行為間有相當因果關係，揆
    諸前揭說明，原告依民法第184條第1項前段、第195條第3項
    準用同條第1項規定，請求被告應賠償其所受非財產上之損
    害，係屬有據。
　⒋按慰藉金之賠償須以人格權遭遇侵害，使精神上受有痛苦為
    必要，其核給之標準固與財產上損害之計算不同，然非不可
    斟酌雙方身分資力與加害程度，及其他各種情形核定相當之
    數額；又以人格權遭遇侵害，受有精神上之痛苦，而請求慰
    藉金之賠償，其核給之標準，須斟酌雙方之身分、地位、資
    力、經濟狀況、加害程度、受損情況及其他各種情形核定相
    當之數額。即非財產上損害賠償，應以實際加害之情形、加
    害之程度、被害人所受精神上痛苦之程度、賠償權利人之身
    分、地位、經濟能力綜合判斷之。本院兩造社會地位、被告
    侵害行為態樣、侵害程度、時間長短及原告所受精神上痛苦
    輕重等一切情狀，認原告請求之精神慰撫金，以200,000元
    為適當；逾此範圍之數額，尚非有據。
(三)按給付無確定期限者，債務人於債權人得請求給付時，經其
    催告而未為給付，自受催告時起，負遲延責任。其經債權人
    起訴而送達訴狀，或依督促程序送達支付命令，或為其他相
    類之行為者，與催告有同一之效力；遲延之債務，以支付金
    錢為標的者，債權人得請求依法定利率計算之遲延利息。但
    約定利率較高者，仍從其約定利率；應付利息之債務，其利
    率未經約定，亦無法律可據者，週年利率為百分之5，民法
    第229條第2項、第233條第1項及第203條分別定有明文。是
    原告請求自起訴狀繕本送達被告之翌日即110年3月18日起至
    清償日止，按週年利率百分之5計算之利息，自無不合，應
    予准許。　
(四)綜上所述，原告基於侵權行為之法律關係，請求被告賠償20
    0,000元及自110年3月18日起至清償日止，按週年利率百分
    之5計算之利息，為有理由，應予准許，逾此部分之請求，
    則無理由，應予駁回。
四、按各當事人一部勝訴、一部敗訴者，其訴訟費用，由法院酌
    量情形，命兩造以比例分擔或命一造負擔，或命兩造各自負
    擔其支出之訴訟費用，民事訴訟法第79條定有明文。本院斟
    酌兩造勝敗之情形，判決訴訟費用之負擔如主文第3項所示
    。又本判決所命被告給付之金額未逾500,000元，依民事訴
    訟法第389條第1項第5款規定，應依職權宣告假執行；此部
    分雖經原告陳明願供擔保，聲請宣告假執行，惟其聲請不過
    促請法院職權發動，本院毋庸就其聲請為准駁之裁判；另被
    告陳明願供擔保免為假執行，本院爰依同法第392條第2項規
    定，酌定相當金額命被告供擔保後，得免為假執行。至原告
    敗訴部分，其假執行之聲請即失所附麗，應予駁回。
五、本案為判決之基礎已臻明確，兩造其餘攻擊、防禦方法及所
    提證據，經本院斟酌後，認為均無礙於本件之判斷，自無逐
    一論駁之必要。
六、據上論結，原告之訴為一部有理由，一部無理由，依民事訴
    訟法第79條、第389條第1項第5款、第392條第2項，判決如
    主文。
中　　華　　民　　國　　110 　年　　11　　月　　23　　日
                  民事第一庭    法  官　盧亨龍  
以上正本係照原本作成。 
如不服本判決，應於送達後20日內，向本院提出上訴狀並表明上
訴理由（須附繕本）。如委任律師提起上訴者，應一併繳納上訴
審裁判費。
中　　華　　民　　國　　110 　年　　11　　月　　23　　日
                                書記官  謝婷婷